【裁判字號】    97,上易,370
【裁判日期】    980203
【裁判案由】    給付票款
【裁判全文】
臺灣高等法院臺中分院民事判決  97年度上易字第370號
上  訴  人
即被上訴人  丙○○
訴訟代理人  黃雅琴律師
            羅宗賢律師
複 代 理人  丁○○
被上訴人即
上  訴  人  乙○○
上列當事人間請求給付票款等事件，兩造對於中華民國97年8月6
日臺灣臺中地方法院97年度沙訴字第2號第一審判決，各自提起
上訴，本院於民國98年1月3日言詞辯論終結，判決如下：
    主  文
原判決主文第一項關於命乙○○給付新臺幣伍拾萬元本息部分，
及該部分假執行之宣告暨訴訟費用（除確定部分外）之裁判均廢
棄。
上開廢棄部分，丙○○在第一審之訴及假執行之聲請均駁回。
丙○○之上訴駁回。
第一審訴訟費用（除確定部分外）及第二審訴訟費用，均由丙○
○負擔。
    事實及理由
壹、兩造之陳述：
一、丙○○於原審起訴主張略以：乙○○於84年12月初，向丙○
    ○借貸50萬元；與原審另一被告林慧燕於85年1月間，共同
    向丙○○借貸150萬元。乙○○並簽發面額分別為50萬元及
    150萬元之本票2紙交予丙○○，復以其所有坐落臺中縣后里
    鄉○○○段第557地號土地，設定最高限額抵押權200萬元予
    丙○○作為擔保。惟本票到期後，乙○○拒不給付票款，經
    丙○○多次催討，乙○○亦置之不理，後丙○○聲請調解，
    乙○○雖承認向丙○○借貸之事實，然推稱無錢可還。乙○
    ○對於收受丙○○交付之50萬元，既無法舉證有清償之事實
    ，自應返還50萬元予丙○○。又出借予乙○○與原審另一被
    告林慧燕2人之款項150萬元係丙○○本人所有，且係乙○○
    與原審另一被告林慧燕2人相互保證還款，並由乙○○簽發
    150萬元之本票予丙○○，及設定前開抵押權予丙○○，作
    為借款之擔保，乙○○與原審另一被告林慧燕2人即有清償
    150萬元借款之義務，其中1人已為給付時，於此給付範圍內
    ，丙○○之債權即受滿足，另1人免為給付義務。乙○○雖
    否認向丙○○借款150萬元，然縱上開150萬元係由原審另一
    被告林慧燕收取花用，亦無礙於乙○○就該150萬元之借款
    ，有設定抵押權擔保之意。乙○○雖抗辯到期日在發票日前
    之本票，依法為無效，然實應以未載到期日之本票視之，乙
    ○○之主張，容有誤會。由上，丙○○迫於無奈，乃本於票
    據、借款及保證之法律關係，依法提起本件訴訟。
二、丙○○於本院補充陳述略以：
（一）證人林秀春於原審證稱丙○○借錢給乙○○、林慧燕時，
      渠二人皆在場，且乙○○亦簽發一紙150萬元之本票予丙
      ○○，並將印鑑證明交予丙○○，且簽立抵押權設定契約
      書予丙○○用以設定抵押權登記。倘乙○○真無與林慧燕
      共同向丙○○借款之意思，則其何以在丙○○交付150萬
      元予渠二人時開立150萬元本票予丙○○，且又書立抵押
      權設定契約書，及交付印鑑證明予丙○○，並向地政機關
      設定抵押權登記，卻於事後既不向丙○○要求返還本票，
      亦不請求塗銷抵押權。是乙○○確實有與林慧燕共同向丙
      ○○為借款之意思表示（包括明示或默示），或就林慧燕
      向丙○○借款為還款之保證意思（包括明示或默示）。
      縱丙○○與原審另一被告林慧燕間之借貸關係不及於乙○
      ○，丙○○依保證關係，亦得向乙○○請求。
（二）另乙○○固以系爭150萬元本票之基礎原因關係為抗辯，
      而主張丙○○未曾借予150萬元，然乙○○與林慧燕既是
      共同向丙○○借150萬元，或由乙○○就林慧燕向丙○○
      借貸150萬元之借款為保證，則不論丙○○將150萬元交予
      林慧燕或乙○○，則系爭150萬元本票之票據基礎原因關
      係即已存在。原審判決所認系爭本票之票據原因關係不存
      在云云，容有誤會。是乙○○自應與林慧燕共同負清償上
      開150萬元中的50萬元予丙○○之責任。至證人甲○○於
      原審陳稱上開150萬元借款中之50萬元，係其個人借貸給
      原審另一被告林慧燕，則證人甲○○若有借款與乙○○，
      亦係渠等2人間之借貸關係，與本件乙○○向丙○○所借
      者無關。
（三）乙○○主張就系爭50萬元借款，業已清償，惟其向后里農
      會之借貸並無法作為清償之證明；該筆款項或為兩造相約
      出資使用，或為他用，並非償還丙○○之債權。證人甲○
      ○亦未提出資料證明其所出資之50萬元借款，與所獲25萬
      元之清償，與本件丙○○所請求者為同一，其於原審所述
      乙○○藉由丙○○轉交25萬元乙節，尚無從證明乙○○是
      否確向丙○○清償；再者，證人甲○○就系爭50萬元是否
      為本件系爭本票所載等之證述，有前後不一之瑕疵矛盾，
      乙○○所辯，益顯無憑。又縱使乙○○有拿出五十萬元給
      丙○○的話，該五十萬元是乙○○要出資與丙○○共同經
      營民間借貸的出資額；另外乙○○也有另向丙○○借貸，
      即使乙○○有交付五十萬元，也是清償這另外借貸的金額
      。
（四）又證人甲○○證稱伊有出資25萬元與丙○○以便共同出借
      50萬元予丙○○，惟伊亦自承丙○○未出具任何收據予伊
      ，且伊又稱伊借予林慧燕的50萬元有收受林慧燕所開立之
      50萬元支票，是依常情，若甲○○真有出資25萬元與丙○
      ○以便共同出借50萬元予丙○○，則證人甲○○豈有未向
      丙○○要求簽立收據或其他借款證明之理，是證人甲○○
      未提出任何事證而稱伊有出資25萬元與丙○○以便共同出
      借50萬元予丙○○之語，自難採信。
（五）再者，縱證人甲○○真有出資25萬元交與丙○○以便共同
      出借50萬元予乙○○，然證人甲○○亦自認伊是將25萬元
      借予丙○○，再由丙○○出借50萬元予乙○○，且乙○○
      係將25萬元交給甲○○，則該50萬元之借貸關係係存於丙
      ○○與乙○○之間，核與證人甲○○無關。因此，縱乙○
      ○有交付25萬元予甲○○，然證人甲○○或乙○○未為任
      何舉證說明曾經丙○○之同意，故難以認定乙○○有償還
      伊向丙○○之50萬元借款。
三、乙○○於原審答辯略以：乙○○於84年12月向丙○○借款50
    萬元，1個月後即向后里農會貸款50萬元償還丙○○，斯時
    丙○○言明會將本票撕毀，且立刻塗銷抵押權之設定，惟嗣
    後另謂被上訴人乙○○之女兒即原審另一被告林慧燕有向丙
    ○○借款，而未塗銷。85年1月乙○○再向丙○○借款150萬
    元，丙○○要求乙○○簽發本票，數日後，丙○○表示資金
    已為他人所借用，無法支借被上訴人乙○○，而本票卻迄今
    仍未退還乙○○。查上開系爭2紙本票之發票日均於兌付日
    期之前，依法應為無效。
四、乙○○於本院補充陳述略以：系爭借款50萬元係乙○○向丙
    ○○與證人甲○○所借，由丙○○與證人甲○○2人分別借
    出25萬元，而被上訴人乙○○僅開立50萬元本票給丙○○，
    蓋證人甲○○謂此事為丙○○所處理，該本票乃由丙○○所
    保管，乙○○與丙○○間亦只有此一借貸關係。
貳、丙○○於原審起訴聲明：求為判決：（一）乙○○應給付丙
    ○○50元及自支付命令送達翌日起至清償日止，按年息百分
    之五計算之利息。（二）乙○○與林慧燕（原審另一被告）
    二人應給付丙○○150萬元，及乙○○部分自支付命令送達
    翌日起至清償日止，另林慧燕部分自九十七年四月十八日起
    至清償日止，均按年息百分之五計算之利息。如其中一人已
    為給付，於該給付範圍內，另一人免為給付之義務。經原審
    判決：（一）乙○○應給付丙○○50萬元，及自支付命令送
    達翌日（九十六年十月十八日）起至清償日止，按年息百分
    之五計算之利息；（二）林慧燕應給付丙○○50萬元及自九
    十七年四月十八日起至清償日止，按年息百分之五計算之利
    息；並駁回丙○○其餘請求。丙○○僅就原審判命林慧燕給
    付50萬元本息部分提起上訴（其餘未據聲明不服，已告確定
    ），並上訴聲明：（一）原審判決關於駁回丙○○後開第二
    項聲明部分廢棄。（二）上開廢棄部分，乙○○應與已確定
    之第一審被告林慧燕給付丙○○新臺幣（下同）50萬元及自
    民國（下同）96年10 月18日起至清償日止，按年息百分之5
    計算之利息。其中如有1人已為給付，於其給付範圍內，另1
    人免為給付之義務。（三）第一項廢棄部分及第二審之訴訟
    費用由乙○○負擔。乙○○答辯聲明：（一）丙○○之上訴
    駁回。（二）訴訟費用由丙○○負擔。另乙○○就原審不利
    其判決部分，提起上訴，並上訴聲明：（一）原判決不利於
    乙○○部分廢棄。（二）丙○○在第一審之訴及假執行之聲
    請均駁回。（三）第一、二審訴訟費用均由丙○○負擔。丙
    ○○則答辯聲明：（一）乙○○之上訴駁回。（二）訴訟費
    用由乙○○負擔。
參、本院得心證之理由：
一、丙○○上訴部分：
（一）丙○○主張乙○○與原審另一被告林慧燕二人，共同向其
      借貸150萬元，乙○○並簽發面額150萬元之本票交予丙○
      ○，復以其所有坐落臺中縣后里鄉○○○段第557地號土
      地，設定最高限額抵押權200萬元予丙○○作為擔保；惟
      本票到期後，拒不給付票款，經丙○○多次催討，亦置之
      不理，為此本於票據、借貸及保證之法律關係，請求乙○
      ○就其中50萬元，與原審另一被告林慧燕負給付之責等語
      。乙○○則抗辯50萬元借款係林慧燕個人所欠，與其無關
      等語。
（二）按本票雖為無因證券，然發票人非不得以自己與執票人間
      所存之抗辯事由對抗執票人，如發票人提出其基礎原因關
      係不存在之對人抗辯，執票人自應就該基礎原因關係存在
      之積極事實，負舉證責任。又票據為無因證券，票據債權
      人就其取得票據之原因，固不負證明之責任，惟執票人如
      主張票據係發票人向其借款而簽發交付，而發票人抗辯未
      收受借款，消費借貸並未成立，則就借款已交付之事實，
      自應由執票人負舉證責任。次按消費借貸契約，必借貸人
      與貸與人雙方意思表示一致，始能成立。又金錢借貸契約
      為要物契約，以貸與人「金錢之交付」為該消費借貸契約
      成立之要件。此所謂交付，指貸與人將其對為借貸標的款
      項之事實上管領力移轉與借用人而言。換言之，須借用人
      就貸與人所移轉之款項有自由支配之能力，始足當之（最
      高法院九十六年度台簡上字第二三號、八十九年度台上字
      第八五號、八十八年度台上字第一八五八號判決意旨參照
      ）。是以，如發票人一旦提出其基礎原因關係不存在之對
      人抗辯，執票人自應就該基礎原因關係存在之積極事實，
      負舉證責任。本件丙○○固主張其係因借款予乙○○而直
      接收受系爭面額150萬元之本票，而乙○○則否認與丙○○
      間有系爭借貸關係，並提出其基礎原因關係不存在之對人
      的抗辯，則丙○○即應就兩造間關於系爭50萬元消費借貸
      契約意思表示合致而成立，及丙○○已交付消費借貸契約
      約定之金錢予乙○○之事實，負舉證責任。經查：
  １、丙○○就乙○○已收受借款部分，雖提出面額150萬元之
      本票一紙、他項權利證明書影本、印鑑證明影本、抵押權
      設定契約書影本、土地所有權狀影本、土地謄本影本各一
      件為證，並稱乙○○如未借款，豈會簽發本票及設定抵押
      權等語。惟簽發本票與設定抵押權或可證明兩造間成立消
      費借貸契約，然與借款是否交付係屬二事。換言之，金錢
      借貸契約為要物契約，以貸與人「金錢之交付」為該消費
      借貸契約成立之要件。此所謂交付，指貸與人將其對為借
      貸標的款項之事實上管領力移轉予借用人而言。丙○○既
      主張乙○○向其借款150萬元，自應舉證證明乙○○已收
      受150萬元之事實，自難僅以乙○○曾簽發本票及設定抵
      押權，而認丙○○已交付150萬元予乙○○。
  ２、原審另一被告林慧燕於原審97年4月18日、97年5月9日、
      97年6月4日、97年7月23日言詞辯論庭中迭次證稱：「（
      問：被告林慧燕有無跟原告借壹佰五十萬元？）我是跟原
      告（即上訴人丙○○）、甲○○、林秀春三個人各借了五
      十萬元。」「（問：借款一百五十萬元是你自己借款還是
      與被告林金木一起借？）是我自己借的。」「我是向他們
      三個人各借款五十萬元。」「（問：一百五十萬元借款部
      分，被告二人是否共同向原告借貸？）是我個人向原告及
      訴外人甲○○、林秀春各借五十萬元。」等語（見原審卷
      第46、54、68、84頁）；證人即丙○○之女林秀春於原審
      97年6月4日言詞辯論庭中證稱：「（問：當初借錢是何人
      出資？）丙○○、甲○○和我每個人各出資五十萬元。」
      （問：錢是借給何人？）是借給林慧燕，」「（問：一百
      五十萬元是原告丙○○個人交付給被告？）我只負責交付
      五十萬元交給丙○○，是我跟丙○○、甲○○每人出資五
      十萬元。」等語（見原審卷第68至69頁）；證人甲○○於
      原審97年3月12日言詞辯論庭中證稱：「（問：被告有無
      向原告借款，這件事情你是否清楚？）是由林秀春與原告
      與我三個人拿錢到一個處所，詳細地點我忘記了。」「（
      問：在場的有哪些人？）在場的有林秀春與原告及甲○○
      三人及林慧燕四個人，錢是交給林慧燕。」「（問：證人
      拿多少錢給林慧燕？）一佰五十萬元。」「（問：一佰伍
      拾萬如何而來？）林秀春與原告及甲○○三個人各出資五
      十萬元。」「（問：壹佰伍拾萬是拿現金交給林慧燕？）
      我拿伍拾萬現金，我是親手交給林慧燕。」「（問：其餘
      的各五十萬元是如何交付？）林秀春與原告各交付五十萬
      元。我們三個人是聯合借錢給別人，一個人出一部分。」
      ，於97年6月4日言詞辯論庭中證稱：「（問：借款的金額
      是何人拿出來的？）錢是我們三個人拿的，沒個人五十萬
      元，林秀春五十萬元，我五十萬元，丙○○五十萬元。」
      「（問：本票交給何人？）交給丙○○。」「本來是要跟
      丙○○借的，後來丙○○說不夠錢，所以我們就三個人一
      起借給林慧燕。」「（問：抵押權及印鑑證明是否也在現
      場簽發？不是」「（問：現場有無說設定抵押權的問題？
      ）現場沒有說」等語（見原審卷第35至36、67、68頁），
      於本院97年12月17日準備程序庭中證稱：「（問：乙○○
      是否另向你們借壹佰五十萬元？）那是他女兒（即林慧燕
      ）向我們三人借的，本票壹佰五十萬元也是開給丙○○、
      、、」「（問：壹佰五十萬元是借給何人？）這一百五十
      萬元是借給林慧燕的。」等語（見本院卷第38頁背面、39
      頁背面）。是原審另一被告林慧燕及證人林秀春、甲○○
      均一致證稱：系爭借款150萬元係由證人林秀春、甲○○
      二人與丙○○各出資50萬元借予林慧燕，款項亦係交付與
      林慧燕。此外，丙○○復未能就兩造間關於系爭150萬元
      消費借貸契約意思表示已合致及丙○○已交付消費借貸契
      約約定之金錢予乙○○之事實，負舉證責任；則丙○○之
      主張，自難憑信。應認乙○○抗辯系爭150萬元借款係原
      審另一被告林慧燕所借，與其無涉，其並未借貸該筆金額
      等語，堪予採信。
  ３、丙○○既未能證明兩造間150萬元之票據原因關係已有效
      成立；則丙○○依票據及消費借貸之法律關係，請求乙○
      ○給付其中50萬元及自支付命令送達翌日起至清償日止，
      按年息百分之五計算之利息，即屬無據。
（三）丙○○另主張：乙○○既簽發系爭150萬元之本票予丙○
      ○，並將印鑑證明交予丙○○，且簽立抵押權設定契約書
      予丙○○用以設定抵押權登記，事後又未向丙○○要求返
      還本票，亦不請求塗銷抵押權，足認乙○○確實有就林慧
      燕向丙○○借款為還款之保證意思；丙○○自得依保證之
      關係，請求乙○○給付50萬元等語。惟為乙○○所否認。
  １、按當事人互相表示意思一致者，無論其為明示或默示，契
      約即為成立，民法第153條第1項定有明文；又按稱保證者
      ，謂當事人約定，一方於他方之債務人不履行債務時，由
      其代負履行責任之契約，同法第739條亦有規定。是以，
      保證契約之成立，仍需經債權人與保證人間就保證契約之
      成立意思表示一致，債權人始得依保證契約請求保證人代
      為履行債務。
  ２、經查，丙○○提出之面額150萬元本票，發票人僅有乙○
      ○，而抵押債務人亦僅乙○○一人，且上開本票及抵押權
      設定資料，均無任何明示或默示之意思表示，足以證明丙
      ○○與乙○○間，已就原審另一被告林慧燕與丙○○之借
      款債務成立保證契約。再者，抵押權為擔保物權，抵押物
      提供人，並非當然即為民法第739條所稱之保證人。是難
      以乙○○曾簽發系爭本支票及提供不動產設定抵押權與丙
      ○○，即認乙○○應就丙○○與原審另一被告林慧燕間之
      借款契約負保證人之責任。則丙○○依保證之法律關係，
      請求乙○○給付50萬元及自支付命令送達翌日起至清償日
      止，按年息百分之五計算之利息，亦屬無據。
二、乙○○上訴部分：
（一）丙○○主張：乙○○於84年12月初，向其借貸50萬元，並
      簽發面額50萬元之本票交其收執，惟迄未清償等語。乙○
      ○對向丙○○借用系爭50萬元款項之事實，固不否認，然
      抗辯債務業已清償等語。
（二）按當事人主張有利於己之事實者，就其事實有舉證之責任
      ，民事訴訟法第277條本文定有明文。又請求履行債務之
      訴，除被告自認原告所主張債權發生原因之事實外，應先
      由原告就主張此項事實，負舉證責任，必須證明其為真實
      後，被告於其抗辯事實，始應負證明之責任，此為舉證責
      任分擔之原則；另請求履行債務之訴，原告就其所主張債
      權發生原因之事實，固有舉證之責任，若被告自認此項事
      實而主張該債權已因清償而消滅，則清償之事實，應由被
      告負舉證之責任，最高法院43年台上字第377號、28年上
      字第1920號判例意旨足資參照。即知，如主張有債權發生
      原因事實者，就其主張應負舉證之責任；反之，主張有債
      權消滅原因事實者，就其主張亦應負舉證之責任。
（三）乙○○對系爭50萬元借款固不否認，然抗辯債務業已清償
      ，依前開民事訴訟法規定與最高法院判例意旨，乙○○自
      應就此債權消滅事實負舉證責任。經查：乙○○抗辯其僅
      向丙○○借款1次即系爭50萬元借款（由丙○○與證人甲
      ○○出資25萬元），並已清償丙○○與證人甲○○各25萬
      元等情，業據證人甲○○於原審97年6月4日言詞辯論庭中
      證稱：「（問：丙○○借款給被告乙○○五十萬元，你是
      否有共同出資？）我有出資二十五萬元。」、「（問：乙
      ○○借的五十萬元是否有還款？）我有拿到二十五萬元。
      」、「（問：丙○○何時交給你的？）民國八十五年九月
      間交給我的，在乙○○交給丙○○時就交給我的。」等語
      （見原審卷第70頁）；於本院97年12月17日準備程序庭中
      證稱：「（問：與乙○○間有何金錢往來？）他曾經向我
      借五十萬元，但已經清償完畢。」「（問：五十萬元是你
      個人借給乙○○？）不是，是我與丙○○共同借給他的，
      但是都是丙○○在處理，因為我不識字，所以乙○○才交
      付本票給丙○○。」「（問：乙○○共向你們借過幾次錢
      ？）僅這一次。」「（問：你說與丙○○共同借錢給乙○
      ○，你們二人各出借多少錢？）每人出借二十五萬元。」
      「（問：乙○○如何清償？）當時他拿五十萬元過來，他
      還我二十五萬元，也還給丙○○二十五萬元，因為當時丙
      ○○也在場。」「問：你是個人借錢給乙○○或是你將錢
      借給丙○○，再由丙○○出借給乙○○？）我拿二十五萬
      元給丙○○，之後丙○○再拿五十萬元給乙○○的。」（
      見本院卷第38頁背面至39頁）等語。此外，丙○○復未能
      舉證證明，其與乙○○間尚有何其他金錢借貸關係；足認
      ，證人甲○○所稱其曾與丙○○共同出借與乙○○之50萬
      元借款及獲償之50萬元借款，即為本件丙○○請求之借款
      。又系爭50萬元借款，無論係丙○○與甲○○共同出借50
      萬元予乙○○，抑或證人甲○○將25萬元交予丙○○，再
      由丙○○出借50萬元予乙○○；惟依證人甲○○之證述，
      ，乙○○償還系爭50萬元借款時，甲○○及丙○○均在場
      ，並各受領25萬元；亦足認丙○○對乙○○之清償無意見
      。是乙○○抗辯已清償系爭50萬元借款，自堪信為真實。
（四）次按各當事人就其所主張有利於己之事實，均應負舉證之
      責，故一方已有適當之證明者，相對人欲否認其主張，即
      不得不更舉反證；最高法院19年上字第2345號判例意旨參
      照。乙○○抗辯已清償系爭50萬元借款，既為可採，已如
      上述。則丙○○主張即使乙○○有拿出五十萬元給丙○○
      的話，該五十萬元是乙○○要出資與丙○○共同經營民間
      借貸的出資額，另外乙○○也有另向丙○○借貸，即使乙
      ○○有交付五十萬元也是清償這另外借貸的金額云云；為
      乙○○所否認，揆諸上開判例見解及舉證責任分配原則，
      自應由丙○○就兩造間尚有其他金錢借貸關係存在或共同
      經營民間借貸之事實，負舉證責任。惟丙○○自承無法舉
      證證明兩造間尚有其他借貸關係存在或共同經營民間借貸
      之事實；則丙○○上開主張，自難憑採。
（五）乙○○既已舉證證明系爭借款業已清償，丙○○復未能舉
      證證明兩造尚有其他借貸關係存在，丙○○自難以執有乙
      ○○所簽發之系爭票據，而主張系爭借款尚未清償。則丙
      ○○爰依票據及消費借貸之法律關係，請求乙○○給付50
      萬元及自支付命令送達翌日起至清償日止，按年息百分之
      五計算之利息，自屬無據。
三、綜上所述，丙○○主張乙○○與原審另一被告林慧燕二人，
    共同向其借貸150萬元；縱未共同借貸，乙○○亦有就林慧
    燕向丙○○借款為還款之保證意思云云，為不何採。則丙○
    ○依票據、消費借貸及保證之法律關係，請求乙○○應與已
    確定之第一審被告林慧燕給付丙○○50萬元及自96年10月18
    日起至清償日止，按年息百分之5計算之利息；其中如有1人
    已為給付，於其給付範圍內，另1人免為給付之義務；為無
    理由，不應准許。原審就此部分為丙○○敗訴之判決，並無
    不合。丙○○上訴意旨指摘原判決此部分不當，求予廢棄改
    判，為無理由，應予駁回。另乙○○抗辯系爭50萬元借款業
    已清償，為可採信。從而，丙○○依票據及消費借貸之法律
    關係，請求乙○○給付50萬元及自支付命令送達翌日起至清
    償日止，按年息百分之五計算之利息，為無理由，不應准許
    ；其假執行之聲請亦失所附麗，應併予駁回。原審為乙○○
    敗訴之判決，並為假執行之宣告，自有未洽。乙○○上訴意
    旨指摘原判決此部分不當，求予廢棄改判，為有理由；自應
    由本院予以廢棄改判，如主文第二項所示。
四、本件事證已臻明確，兩造其餘陳述與舉證，經審酌後，認於
    判決結果不生影響，無予逐一論述之必要，附此敘明。
五、據上論結，本件乙○○之上訴為有理由，丙○○之上訴為無
    理由，依民事訴訟法第449條第1項、第450條、第78條，判
    決如主文。
中    華    民    國    98    年    2     月    3     日
                  民事第二庭    審判長法  官  邱森樟
                                      法  官  蔡秉宸
                                      法  官  翁芳靜
以上正本係照原本作成。
均不得上訴。
                                      書記官  陳桂芬
中    華    民    國    98    年    2     月    3     日
                                                      Ｅ


司法院資訊處製作；財團法人民間司法改革基金會備份。
